【裁判字號】    94,訴,3027
【裁判日期】    951019
【裁判案由】    強盜等
【裁判全文】
臺灣高雄地方法院刑事判決              94年度訴字第3027號
公  訴  人  臺灣高雄地方法院檢察署檢察官
被      告  乙○○
                    （現於臺灣高雄看守所羈押中）
指定辯護人  本院公設辯護人  戊○○
上列被告因強盜等案件，經檢察官提起公訴（94年度偵字第12614號）
，本院判決如下：
    主  文
乙○○連續犯攜帶兇器強盜罪，累犯，處有期徒刑玖年，扣案之
武士刀壹把、全罩式安全帽壹頂、手套壹副均沒收之；又未經許
可，持有刀械，累犯，處有期徒刑參月，扣案之武士刀壹把沒收
之。應執行有期徒刑玖年。扣案之武士刀壹把、全罩式安全帽壹
頂、手套壹副均沒收之。
    事  實
一、乙○○前因肅清煙毒條例案件，分別經臺灣高等法院高雄分
    院以81年度上訴字第2194號判決，判處有期徒刑3 年2 月確
    定，及本院以82年度訴字第1048號判決，判處有期徒刑3 年
    4 月確定，二案接續執行，於85年5 月10日縮短刑期假釋出
    獄，嗣經撤銷假釋執行殘刑，甫於92年1 月20日因徒刑執行
    完畢出監，復於93年間因違反槍砲彈藥刀械管制條例及毒品
    危害防制條例案件，分別經本院以93年度簡字第6425號及93
    年度訴字第3340號判決，判處有期徒刑3 月，如易科罰金，
    以銀元300 元折算1 日，併科罰金新台幣（下同）30,000元
    ，如易服勞役，以900 元折算1 日，及有期徒刑8 月確定，
    二案並經定期應執行刑為有期徒刑10月。詎仍不知警惕，竟
    基於意圖為自己不法所有之概括犯意，騎乘車牌號碼WAF-56
    2號之機車，並用紙將上開機車車牌號碼遮住，而於下述(一)
    至(三)之時間，頭戴半罩式粉紅色安全帽及口罩、臉頰貼紗布
    ，並攜帶其於高雄縣仁武鄉八卦寮夜市所購置，斧柄為1 尺
    長木頭材質、斧刃為金屬材質，客觀上足以對於人之生命、
    身體及安全構成威脅，可供兇器使用之斧頭1 把（未扣案）
    ；另於下述(四)之時間，頭戴全罩式安全帽及口罩，手戴手套
    ，並攜帶其於93年5 、6 月間，為防身而在前開八卦寮夜市
    ，以500 元所購買，刀刃長42公分，刀柄長21公分，刀刃已
    開鋒且銳利，經公告列管查禁，客觀上對於人之生命、身體
    及安全構成威脅，可供兇器使用之武士刀1 把，前往下述地
    點，連續為下列強盜行為：
  (一)於94年4 月22日凌晨4 時8 分許，進入位於高雄縣仁武鄉○○村○○路47號「7/11統一超商」內，向當時值班店員丁○○亮出其所攜帶之上揭斧頭，喝令丁○○打開收銀機交出收
    銀機內之財物，以此脅迫方式，致使丁○○心生畏懼達不能
    抗拒之程度，任令乙○○將櫃檯收銀機內之現金2,900 多元
    取走，乙○○得手後，隨即騎車離去。
  (二)於94年4 月22日凌晨4 時10分許，進入位於高雄縣仁武鄉「
    福懋加油站」內，向當時值班職員葉政伸佯稱加油，伺葉政
    伸拿取加油槍欲加油之際，乙○○隨即持上揭預藏之斧頭抵
    住葉政伸右後背側身腰際，喝令葉政伸至加油站半島之收銀
    機內取出財物交付，以此強暴方式，致使葉政伸心生畏懼，
    嗣葉政伸向乙○○佯稱欲先放置加油槍，而將加油槍丟向乙○○，並趁機逃往加油站贈品室求援，乙○○見狀，隨即騎
    車離去而未得手。
  (三)於94年4 月24日凌晨0 時16分許，手持上揭斧頭，進入位於
    高雄縣仁武鄉○○村○○○路499 號「7/11統一超商」內，
    喝令當時值班店員甲○○交出收銀機內之財物，以此脅迫方
    式，致使甲○○心生畏懼達不能抗拒之程度，任令乙○○將
    櫃檯收銀機內之現金12,000多元取走，乙○○得手後，隨即
    騎車離去。
  (四)於94年5 月16日凌晨4 時13分許，腰間配帶上揭武士刀1 把
    ，進入位於高雄縣仁武鄉○○村○○○路65號「7/11統一超
    商」內，喝令當時值班店員己○○交出收銀機內之財物，以
    此脅迫方式，致使己○○心生畏懼達不能抗拒之程度，任由
    乙○○拿取櫃檯收銀機內之現金1,050 元，己○○即趁乙○○拿取現金未及注意之際，觸動警鈴，並持球棒毆擊乙○○
    ，乙○○見狀，隨即持武士刀作勢欲往己○○身上砍，己○○乃向門口逃逸，乙○○尾隨追出，為循線而至之警員開槍
    制止，並當場逮捕，且扣得上揭武士刀1 把、全罩式安全帽
    1 頂、手套1 副，及由上開超商收銀機內所強盜之現金1,05
    0 元。始悉上情。
二、案經高雄縣警察局仁武分局移送臺灣高雄地方法院檢察署偵
    查起訴。
    理  由
一、程序方面：
  (一)人證方面：
    按被告以外之人於審判外之言詞或書面陳述，除法律有規定
    者外，不得作為證據，刑事訴訟法第159 條固定有明文，惟
    被告以外之人於審判外之陳述，雖不符同法第159 條之1 至
    之4 規定，而經當事人於審判程序同意作為證據，法院審酌
    該言詞陳述或書面陳述作成時之情況，認為適當者，亦得為
    證據。又當事人、代理人或辯護人於法院調查證據時，知有
    第159 條第1 項不得為證據之情形，而未於言詞辯論終結前
    聲明異議者，視為有前項之同意，此亦據同法159 條之5 規
    定甚明。查證人丁○○、葉政伸、甲○○、己○○（起訴書
    誤載為賴官冠）於警詢中之陳述，雖為被告以外之人於審判
    外之言詞，屬於傳聞證據，惟檢察官及被告乙○○於本院準
    備程序及審判程序均未對於上開證人丁○○、甲○○、己○○於司法警察調查中所為之陳述爭執其證據能力，並同意於
    本院審理中引為證據；另證人葉政伸於警詢中之陳述，雖經
    被告及辯護人爭執其證據能力，惟經本院於95年10月5 日當
    庭勘驗被告之警詢錄音帶後，被告及辯護人於當日審判庭亦
    已同意引為證據，本院審酌上開言詞及書面陳述作成時之證
    據取得過程並無瑕疵，且與待證事實具有關連性等情況，認
    為適當，應認依刑事訴訟法第159 條之5 第1 項之規定，得
    為證據，而有證據能力。又證人葉政伸於本院95年6 月12日
    審理程序中，經交互詰問所為之證詞，自有證據能力。
  (二)物證方面：
    1.卷附扣押筆錄、扣押物品目錄表、贓物認領保管單、高雄
      縣政府警察局函附之鑑驗報告，雖均屬被告以外之人於審
      判外之言詞或書面陳述，惟上開書面陳述均經檢察官及被
      告於本院審理中同意作為證據，本院審酌該等文件或係承
      辦員警依其職務所製作之紀錄文書，或係高雄縣政府警察
      局刀械鑑驗小組檢視扣案武士刀實體所製作之紀錄文書，
      並無非法取得之不適當情形，依刑事訴訟法第159 條之5
      第1 項，自得作證據。
    2.卷附現場查獲照片6 張，而該照片係傳達照相當時現場情
      況，透過照片傳達的情形與現場真實情形，在內容上的一
      致性，透過機械的正確性來加以保障，換言之，照片並不
      存在人對現實情形的知覺、記憶所經常發生的表現錯誤，
      是認照片之性質係非供述證據，並無傳聞法則之適用，且
      於此亦別無證據證明上開蒐證照片有經偽造變造之情形，
      自有證據能力。
二、實體方面：
  (一)上揭犯罪事實，業據被告乙○○於本院審理中坦承不諱，核
    與證人丁○○、甲○○、己○○於警詢之指述，及證人葉政
    伸於警詢、本院審理中證述之情節相符，且有現場查獲照片
    6 張、贓物認領保管單附卷可稽，並有武士刀1 把、全罩式
    安全帽1 頂、手套1 副扣案為憑，又其所持以犯下犯罪事實
    (四)之扣案武士刀1 把，刀刃長42公分，刀柄長21公分，刀刃
    已開鋒且銳利，為經公告列管查禁之刀械乙節，亦有高雄縣
    政府警察局94年6 月20日高縣警保民字第0940070668號函暨
    所附之鑑驗報告在卷可佐，被告之自白顯與事實相符，堪以
    採信，洵堪採為論罪科刑之依據。被告上揭連續攜帶兇器強
    盜財物並違法持有公告查禁之刀械之犯行，足堪認定，應依
    法論科。
  (二)論罪科刑：
  1.新舊法比較：
    (1)按刑法施行法於94年2 月2 日修正公布，且自公布日起第
      3日即自同月5日起施行，而依同法第10條之1 規定，94年
      1 月7 日立法院三讀通過修正之刑法（業經總統於同年2
      月2日，以華總一義字第09400014901 號令公布），自95
      年7 月1 日施行，而按行為後法律有變更者，適用行為時
      之法律，但行為後之法律有利於行為人者，適用最有利於
      行為人之法律，現行刑法第2 條第1 項定有明文。此規定
      乃與刑法第1 條罪刑法定主義契合，而貫徹法律禁止溯及
      既往原則，係規範行為後法律變更所生新舊法律比較適用
      之準據法，是刑法第2 條本身雖經修正，但刑法第2 條既
      屬適用法律之準據法，本身尚無比較新舊法之問題，應一
      律適用裁判時之現行刑法第2 條規定以決定適用之刑罰法
      律。又本次刑法修正之比較新舊法，應就罪刑有關之共犯
      、未遂犯、想像競合犯、牽連犯、連續犯、結合犯，以及
      累犯加重、自首減輕暨其他法定加減原因（如身分加減）
      與加減例等一切情形，綜其全部罪刑之結果而為比較（最
      高法院95年5 月23日著有95年度第8 次刑庭會議決議可資
      參照。）
    (2)本件被告行為後，刑法第56條關於連續犯之規定業於94年
      1 月7 日修正公布刪除，並於95年7 月1 日施行，則被告
      所犯上揭強盜取財案件犯行，因行為後新法業已刪除連續
      犯之規定，此刪除雖非犯罪構成要件之變更，但顯已影響
      行為人刑罰之法律效果，自屬法律變更。本件被告先後所
      犯上揭強盜取財案件，時間緊接，主觀上顯係基於強盜取
      財之同一犯意，客觀上逐次實施數次行為而具連續性，進
      而侵害同性質之法益，惟因其各次行為依一般社會健全觀
      念，在時間差距上，可以分開，在刑法評價上，各具獨立
      性，每次行為皆可獨立成罪，是依修正前刑法第56條之規
      定，本得適用連續犯規定而論以一罪，並得加重其刑至二
      分之一，惟因修正後刑法刪除前開連續犯規定，以致被告
      前揭連續強盜取財之數次構成要件行為須依法分別論以數
      罪而併罰之，依新法第2 條第1 項規定比較新、舊法之結
      果，仍以行為時即修正前刑法第56條之規定較有利於被告
      （最高法院95年第8 次刑事庭會議決議亦採同一見解）。
      故本件應依修正前刑法第56條作為被告論罪科刑之基礎。
    (3)依據刑法施行法第1 條之1 之規定，槍砲彈藥刀械管制條
      例第14條第3 項之法定本刑，自95年7 月1 日起，就罰金
      部分修改為新臺幣50萬元，與刑法施行法第1 條之1 修訂
      前之數額並無不同；然被告行為後，修正後之刑法第33條
      第5 款規定罰金刑之下限為新台幣1,000 元，且以百元計
      算之；而修正前之刑法第33條第5 款規定之罰金刑下限，
      為銀元1 元，提高10倍後為銀元10元，換算為新台幣30元
      ；罰金刑之最高度既屬相同，而就罰金刑最低度比較新舊
      法之規定，修正後之規定並非較有利於被告，依刑法第2
      條第1 項前段之規定，應適用行為時之法律，即適用修正
      前之刑法第33條第5 款之罰金刑規定。
    (4)被告行為後，刑法第47條累犯原規定：「受有期徒刑之執
      行完畢或受無期徒刑或有期徒刑一部之執行而赦免後，五
      年以內再犯有期徒刑以上之罪者，為累犯，加重本刑至二
      分之一。」，修正後之刑法第47條規定為：「受徒刑之執
      行完畢，或一部之執行而赦免後，五年以內故意再犯有期
      徒刑以上之罪者，為累犯，加重本刑至二分之一。第九十
      八條第二項關於因強制工作而免其刑之執行者，於受強制
      工作處分之執行完畢或一部之執行而免除後，五年以內故
      意再犯有期徒刑以上之罪者，以累犯論。」。本件被告所
      犯係屬故意犯罪，不論依新法或舊法均構成累犯，是舊法
      之規定，對被告並無不利。
    (5)修正前刑法第51條第5 款規定：「宣告多數有期徒刑者，
      於各刑中之最長期以上，各刑合併之刑期以下，定其刑期
      。但不得逾20年。」，修正後刑法第51條第5 款規定：「
      宣告多數有期徒刑者，於各刑中之最長期以上，各刑合併
      之刑期以下，定其刑期。但不得逾30年。」，經比較新舊
      法結果，修正後規定並未較有利於被告，是依刑法第2 條
      第1 項前段之規定，仍應適用修正前刑法第51條第5 款規
      定。
    (6)綜合比較刑法修正前後關於連續犯之刪除，累犯要件之更
      動，罰金刑最低度之變更，數罪併罰合併刑期之上限等規
      定後，本院認修正前之刑法規定顯較有利於被告，而應適
      用修正前刑法之規定。
  2.按刑法第321 條第1 項第3 款所謂之兇器，其種類並無限制
    ，凡客觀上足對人之生命、身體、安全構成威脅，具有危險
    性之兇器均屬之（最高法院79年臺上字第5253號判例意旨參
    照）。又武士刀係屬槍砲彈藥刀械管制條例第4 條第1 項第
    3 款所稱之刀械，業經內政部警政署於81年8 月10日以台
    內警字第8182281 號函公告在案，非經許可，不得製造、販
    賣、運輸、持有或陳列。本件被告所為犯罪事實(一)、(二)、(三)
    之犯案斧頭1 把，雖未扣案，然被告於本院審理中已供明該
    把斧頭握把為木頭材質，斧刃本身為金屬材質等語（見本院
    95年10月5 日審理筆錄第11 頁） ，則其客觀上顯然足以對
    人之生命、身體、安全構成威脅，具有危險性，乃屬兇器，
    堪予認定，至犯罪事實(四)之扣案武士刀1 把，經鑑驗刀刃已
    開鋒且銳利，為經公告列管查禁之刀械乙節已如前述，自屬
    凶器無訛。另強暴即暴行，指有形的抑制人之反抗而言，強
    盜行為中盜匪既持刀架在被害人之脖子上或以刀抵住被害人
    之身體，其已具體的以刀接觸被害人之身體，對被害人實施
    暴行，此與盜匪以槍或刀指著被害人（未接觸被害人身體）
    尚屬有別，應認此行為係屬強暴而非脅迫（臺灣高等法院85
    年法律座談會刑事提案內容參照），故本件被告所為犯罪事
    實(二)，其已將斧頭抵住被害人葉政伸右後背側身腰際，應屬
    以「強暴」行為取他人財物，至犯罪事實(一)、(三)、(四)之行為
    ，其係持斧頭或武士刀指嚇被害人丁○○、甲○○、己○○
    ，並因之使其等喪失意思自由而任令被告取款，被告所為應
    屬脅迫行為。核被告所為犯罪事實(一)、(三)、(四)之行為，係犯
    刑法第330 條第1 項之攜帶兇器以脅迫方式取他人財物之加
    重強盜取財罪；其中犯罪事實(四)被告持有於93年5 、6 月購
    買經公告查禁之武士刀犯行，係另犯槍砲彈藥刀械管制條例
    第14條第3 項之未經許可持有刀械罪。又犯罪事實(二)之行為
    ，被告雖已著手強盜之行為，然因被害人葉政伸逃逸而未取
    得財物，其犯罪尚屬未遂，係犯刑法第330 條第2 項之攜帶
    凶器以強暴方式取他人財物之加重強盜取財未遂罪。被告先
    後3 次強盜取財既遂及1 次強盜取財未遂之犯行，時間緊接
    ，方法相同，觸犯構成要件相同之罪名，顯係基於概括犯意
    為之，為連續犯，應依修正前刑法第56條之規定從一重論以
    一以脅迫方式強盜取財既遂罪，並加重其刑。公訴意旨認犯
    罪事實(一)、(三)、(四)之行為均屬以強暴之方式為強盜行為尚有
    未恰。被告前開連續加重強盜罪與未經許可持有刀械罪，犯
    意各別，罪名有異，構成要件不同，應予分論併罰。被告前
    因肅清煙毒條例案件，分別經臺灣高等法院高雄分院以81年
    度上訴字第2194號判決，判處有期徒刑3 年2 月確定，及本
    院以82年度訴字第1048號判決，判處有期徒刑3 年4 月確定
    ，二案接續執行，於85年5 月10日縮短刑期假釋出獄，嗣經
    撤銷假釋執行殘刑，於92年1 月20日因徒刑執行完畢出監，
    有台灣高等法院被告前案紀錄表、臺灣高雄地方法院檢察署
    刑案資料查註紀錄表各1 份在卷可稽，其於上開徒刑執行完
    畢後5 年內再犯本件有期徒刑以上之罪，為累犯，各應依刑
    法第47條規定加重其刑，並均遞加重之。公訴意旨於犯罪事
    實欄記載被告前案執行資料，卻漏未於證據並所犯法條欄位
    述及累犯加重之規定，顯係疏漏，且此既為本院依職權所應
    審酌，自應由本院逕行依法適用之，附此敘明。爰審酌被告
    正值輕壯，不思以己力工作謀生，竟非法持有管制刀械，且
    連續以強盜之方式謀取他人財物，敗壞社會治安，惡性非輕
    ，然念其到庭後坦承犯行，態度良好，已有悔過之意，且所
    得財物價值非鉅等一切情狀，分別量處如主文所示之刑，並
    定其應執行之刑，以資懲儆。
  (三)按沒收係屬從刑，而從刑附屬於主刑，應依主刑所適用之法
    律（最高法院95年5 月23日第8 次刑事庭會議決議參照）。
    被告所為犯罪事實(一)、(二)、(三)之犯案斧頭1 把，係被告所有
    且供其犯加重強盜案件所用之物，業據其陳述在卷，雖未扣
    案，被告亦稱已經丟棄，然無證據證明已經滅失，仍應依刑
    法第38條第1 項第2 款規定宣告沒收。又扣案武士刀1 把、
    全罩式安全帽1 頂、手套1 副，係被告所有且供其犯加重強
    盜案件所用之物，亦據其供述在卷，武士刀且屬違禁物，應
    分依刑法第38條第1 項第1款、第2 款規定宣告沒收。
據上論斷，應依刑事訴訟法第299 條第1 項前段，、槍砲彈藥刀
械管制條例第14條第3項，刑法第2 條第1項後段、第11條前段，
修正前刑法第330 條第1 項、第56條、第47條、第51條第5 款、
第38條第1 項第1 款、第2 款，判決如主文。
本案經檢察官丙○○到庭執行職務。
中    華    民    國    95    年    10    月    19    日
                  刑事第十六庭審判長法  官  黃惠玲
                                    法  官  蔣志宗
                                    法  官  郭宜芳
以上正本證明與原本無異。
如不服本判決，應於判決送達後10日內，向本院提出上訴狀。
中    華    民    國    95    年    10    月    19    日
                                    書記官  陳素徵
附錄本案論罪科刑法條全文：
中華民國刑法第330條
（加重強盜罪）
犯強盜罪而有第 321 條第 1 項各款情形之一者，處 7 年以上有期徒
刑。
前項之未遂犯罰之。
槍砲彈藥刀械管制條例第14條
未經許可，製造、販賣或運輸刀械者，處 3 年以下有期徒刑，併科新台幣
100 萬元以下罰金。
意圖供自己或他人犯罪之用，而犯前項之罪者，處 6 月以上 5 年以下有期
徒刑，併科新台幣 300 萬元以下罰金。
未經許可，持有或意圖販賣而陳列刀械者，處 1 年以下有期徒刑、拘役或
新台幣 50 萬元以下罰金。
第 1 項及第 2 項之未遂犯罰之。


司法院資訊處製作；財團法人民間司法改革基金會備份。
